臺灣臺北地方法院刑事判決　　　　　　　　　　　　　九十三年度訴字第一六八號
　　公　訴　人　臺灣臺北地方法院檢察署檢察官
　　被　　　告　甲○○
右列被告因偽造文書等案件，經檢察官提起公訴（九十二年度偵字第一九二七三號、
第二一二七四號），因被告於本院準備程序中就被訴事實為有罪之陳述，經本院合議
庭裁定改進行簡式審判程序，本院判決如左：
    主  文
甲○○連續行使偽造私文書，足以生損害於公眾及他人，處有期徒刑月，如易科罰
金，以佰元折算壹日，如附表所示之偽造「吳宗政」署押及指印均沒收。
    事  實
一、甲○○前於民國八十七年間，因侵占案件，經本院以八十七年度易字第四二四四
    號判處有期徒刑六月，並經臺灣高等法院以八十八年度上易字第一六三○號駁回
    上訴而確定，因未到案接受有期徒刑之執行而經臺灣臺北地方法院檢察署檢察官
    依法予以通緝，甲○○於通緝期間，因恐遭警緝獲，明知未獲其弟吳宗政之同意
    及授權，竟基於行使偽造私文書之概括犯意，於九十二年五月三十日凌晨一時零
    八分許，駕駛車牌號碼ＬＰ—四八五七號自用小客車行經國道三號高速公路北向
    三十六公里處因超速而為警攔檢，即在警員開立之公警局交字第Ｚ000000
    00號舉發違反道路交通管理事件通知單（一式四聯，自動複寫，即於第一聯被
    通知人收執聯之簽名將轉印至移送受理機關聯、處理後迴覆原移送機關聯、存查
    聯，下稱舉發通知單）之收受通知聯者簽收欄，偽造「吳宗政」之署押及指印以
    表示收受上開舉發通知單，並交付與警員而據以行使，足生損害於吳宗政及交通
    監理機關對於交通違規案件裁罰之正確性。復於同年六月二十四日早上十時許，
    駕駛上開車輛行經國道三號高速公路北向四十公里處為警攔檢，先依警員要求在
    公警局交字第Ｚ00000000號舉發通知單存查聯背面書寫吳宗政之年籍資
    料及捺印指紋一枚以偽造吳宗政之署押，並在警員開立之公警局交字第Ｚ000
    00000號、第Ｚ00000000號舉發通知單之收受通知聯者簽收欄，偽
    造「吳宗政」之署押以表示收受上開舉發通知單，並交付與警員而據以行使，警
    員並查扣車牌號碼為ＬＰ—四八五七號之車牌，足生損害於吳宗政及交通監理機
    關對於交通違規案件裁罰之正確性。
二、甲○○因車牌遭警查扣後，明知姓名年籍不詳綽號「廖俊傑」之成年男子（下稱
    「廖俊傑」）於網路上所兜售之車牌為來路不明之贓物，竟基於故買贓物之犯意
    ，於九十二年六月底七月初某日，在臺北縣新店市○○路口向「廖俊傑」購得丙
    ○○及乙○○分別於九十二年五、六月間遺失之車牌號碼為ＡＡ—六五三九號、
    ＬＹＬ—二六七號車牌各一面，並將前開車牌掛於其所駕駛車牌號碼原為ＬＰ—
    四八五七號自用小客車之前、後方，繼於九十二年七月十五日上午九時四十分許
    ，駕駛前開前後懸掛車牌號碼為ＡＡ—六五三九號、ＬＹＬ—二六七號車牌之自
    用小客車行經國道三號高速公路南向三十三公里處為警攔檢，承接前開行使偽造
    文書之犯意，於警詢及移送檢察官複訊時，在內政部警政署國道公路警察局第六
    警察隊樹林分隊辦公室及臺灣臺北地方法院檢察署，冒用吳宗政之名義應訊，接
    續在警員所製作之偵訊筆錄（一式二份，使用複寫紙複寫，被訊問人在第一份筆
    錄上之簽名即轉印至下一份筆錄）、逮捕通知親屬單、置放警詢筆錄錄音帶之證
    物袋及檢察官複訊時製作之訊問筆錄上偽造「吳宗政」之署押及指印，並在逮捕
    通知單上偽造「吳宗政」之署押及指印（詳如附表編號五至九號所示），交付予
    承辦警員用以表示收受該文件，足以生損害於吳宗政及檢警機關偵查犯罪之正確
    性，嗣因甲○○於九十二年九月九日親至臺灣臺北地方法院檢察署自首，始查悉
    上情。
三、案經甲○○自首由臺灣臺北地方法院檢察署檢察官簽分偵案及內政部警政署國道
    公路警察局第六警察隊報請臺灣臺北地方法院檢察署檢察官偵查起訴。
    理  由
一、訊據被告甲○○固就上開冒名簽具舉發通知單及冒名應訊之犯行坦白承認，並坦
    稱扣案二面車牌係其向姓名年籍不詳綽號「廖俊傑」之成年男子購得，且於本院
    行調查程序時就上開所有犯罪事實均為有罪之陳述，經本院合議庭裁定改依簡式
    程序後，被告始於審理程序就贓物部分提出辯解，辯稱：伊並不知道上開二車牌
    為贓物，伊是在網路上搜尋，以為係他人報廢之車牌而購買云云，經查：
（一）就冒名簽具舉發通知單及冒名應訊部分，業經被告自白，且有九十二年七月十
      五日查獲被告所製作之第一份警詢筆錄、逮捕通知單、逮捕通知親屬單、置放
      警詢筆錄錄音帶證物袋、九十二年七月十五日移送檢察官複訊製作之訊問筆錄
      、內政部警政署刑事警察局九十二年十月十七日所發刑紋字第○九二○一八二
      六四六號指紋鑑驗書及內政部警政署國道公路警察局第六警察隊九十三年三月
      十五日函附公警局交字第Ｚ00000000號舉發通知單（移送受理機關聯
      、處理後迴覆原移送機關聯）、公警局交字第Ｚ00000000號舉發通知
      單存查聯背面、公警局交字第Ｚ00000000號、第Ｚ00000000
      號舉發通知單（移送受理機關聯、處理後迴覆原移送機關聯、存查聯）、九十
      二年七月十五日查獲被告所製作之第二份警詢筆錄在卷可資佐證，被告自白核
      與事實相符，本件被告冒名簽具舉發通知單及冒名應訊部分犯行堪以認定。
（二）至於被告取得上開二面車牌部分，證人丙○○於警詢時證稱：伊因為有二個多
      月未開車，所以對於車牌何時遺失並不清楚，係經警察通知才知遺失，扣案之
      ＡＡ—六五三九號車牌為伊所有等語；證人乙○○於警詢時證稱：伊因為有二
      個多星期未騎車，所以對於車牌何時遺失並不清楚，係經警察通知才知遺失，
      扣案之ＬＹＬ—二六七號車牌為伊所有等語，另按汽車報廢，應填具異動登記
      書，向公路監理機關辦理報廢登記，並同時將牌照繳還，道路交通安全規則第
      三十條第一項定有明文，而車牌為公路監理單位為管理行車許可而於汽車所有
      人之申請符合規定時所核發，並無任何私人或其他機關有權核發，是被告既係
      向一姓名年籍不詳綽號「廖俊傑」之成年男子購得上開二面車牌，對於上開二
      面車牌之來路不明而屬贓物一節實難諉為不知，本件事證業已明確，被告犯行
      均堪以認定。
（三）至於內政部警政署國道公路警察局第六警察隊九十三年三月十五日所發公警國
      六刑字第○九三○○○一五八二號函中關於當時製作警詢筆錄係一式三份（一
      份送地檢署偵辦，二份存查）及逮捕通知單二份（一份交被逮捕人、一份存查
      ）之說明，經比對內政部警政署國道公路警察局第六警察隊以上函函附之二份
      警詢筆錄，一份為正本，一份為影本，而二份筆錄上被告捺印指印之位置及形
      狀相符，顯見二份筆錄為同一份筆錄，是內政部警政署國道公路警察局第六警
      察隊上函就此應為誤繕，且無證據顯示被告在交其持有之逮捕通知單上有偽造
      「吳宗政」之署押及指印，是爰不併予認定交被逮捕人之逮捕通知單上亦有偽
      造之署押或指印，併此敘明。
二、核被告所為，係犯刑法第二百十六條、第二百十條之行使偽造私文書罪（如附表
    編號一、三、四、六號所示部分）、同法第二百十七條第一項偽造署押罪（如附
    表編號二、五、七至九號所示部分）及同法第三百四十九條第二項故買贓物罪。
    本案檢察官雖僅就如附表編號一至六號及九號所示之文件遭偽造部分提起公訴，
    而漏未起訴如附表編號七、八號所示之部分，惟此部分與前開經檢察官起訴部分
    有接續犯之一罪關係，且經本院當庭告知被告，本院自應併與審理。被告於九十
    二年五月三十日、同年六月二十四日各為警員開立舉發通知單程序、及於九十二
    年七月十五日由檢警偵辦程序中，各接續在如附表所示文件偽造「吳宗政」署押
    、指印之行為，時間緊接，行為無從分割，均屬接續犯而應各包括論以一罪。又
    被告在如附表編號一、三、四號舉發通知單、如附表編號六號逮捕通知單上偽造
    「吳宗政」署押及指印均為偽造私文書即舉發通知單及逮捕通知單之低度行為，
    行使偽造私文書即舉發通知單及逮捕通知單之行為亦為偽造私文書之高度行為，
    均不另論罪。被告數次行使偽造私文書及偽造署押之犯行，時間緊接，犯罪方法
    均相同，觸犯構成要件相同之罪名，顯係各基於概括犯意而為，均為連續犯，應
    依刑法第五十六條之規定各論以一連續行使偽造私文書罪及連續偽造署押罪，並
    均加重其刑。被告所犯上開連續行使偽造私文書罪、連續偽造署押罪及故買贓物
    罪三罪間，有方法目的之牽連關係，應依刑法第五十五條之規定從重論以連續行
    使偽造私文書罪。又被告係於對於未發覺之罪自首而接受本院裁判，此有被告於
    九十二年九月九日親往臺灣臺北地方法院檢察署自白犯罪之筆錄在卷可稽，應依
    刑法第六十二條前段之規定減輕其刑，並先加後減。爰審酌被告於偵查及本院審
    理中坦白大部分犯行，並表示悔意，犯後態度良好，被告為躲避為警通緝而冒用
    他人姓名之犯罪動機，被告犯罪手段及對於被害人吳宗政及檢警機關查緝犯罪正
    確性所生危害等情狀，量處如主文所示之刑，並諭知易科罰金之折算標準。至於
    如附表所示之「吳宗政」署押及指印，均屬偽造之署押，應依刑法第二百十九條
    之規定宣告沒收。
據上論斷，應依刑事訴訟法第二百七十三條之一第一項、第二百九十九條第一項前段
，刑法第五十六條、第二百十六條、第二百十條、第二百十七條第一項、第三百四十
九條第二項、第五十五條、第六十二條前段、第二百十九條、罰金罰鍰提高標準條例
第一條前段、第二條，判決如主文。
本案經檢察官方伯勳到庭執行職務
中　　　華　　　民　　　國　　九十三　　年　　　五　　　月　　三十一　　日
                              臺灣臺北地方法院刑事第一庭
                                        法  官    唐于智
右正本證明與原本無異。
如不服本判決，應於判決送達後十日內向本院提出上訴狀（應抄附繕本）。告訴人或
被害人如對於本判決不服者，應具備理由請求檢察官上訴，其上訴期間之計算係以檢
察官收受判決正本之日期為準。
                                        書記官    陳俐妙
中　　　華　　　民　　　國　　九十三　　年　　　五　　　月　　三十一　　日
附錄本案論罪科刑法條
刑法第二百十六條
行使第二百十條至第二百十五條之文書者，依偽造、變造文書或登載不實事項或使登
載不實事項之規定處斷。
刑法第二百十條
偽造、變造私文書，足以生損害於公眾或他人者，處五年以下有期徒刑。
刑法第二百十七條第一項
偽造印章、印文或署押，足以生損害於公眾或他人者，處三年以下有期徒刑。
法第三百四十九條第二項
搬運、寄藏、故買贓物或為牙保者，處五年以下有期徒刑、拘役或科或併科一千元以
下罰金。
附表
┌──┬─────────────┬───────────────┬───┐
│編號│物品名稱及數量            │所在位置                      │備註  │
├──┼─────────────┼───────────────┼───┤
│一  │內政部警政署國道公路警察局│移送受理機關聯及處理後迴覆原移│      │
│    │公警局交字第Ｚ六○三一八○│送機關聯影本見本院卷附內政部警│      │
│    │一二號舉發通知單（一式四聯│政署國道公路警察局第六警察隊九│      │
│    │，被通知人收執聯、移送受理│十三年三月十五日函附資料      │      │
│    │機關聯、處理後迴覆原移送機│                              │      │
│    │關聯、存查聯）上收受通知聯│                              │      │
│    │者簽章欄偽造「吳宗政」署押│                              │      │
│    │各一枚及移送受理機關聯上偽│                              │      │
│    │造「吳宗政」指印一枚      │                              │      │
├──┼─────────────┼───────────────┼───┤
│二  │內政部警政署國道公路警察局│影本見同右函附資料            │      │
│    │公警局交字第Ｚ六○三一七六│                              │      │
│    │八六號舉發通知單存查聯背面│                              │      │
│    │偽造「吳宗政」指印一枚    │                              │      │
├──┼─────────────┼───────────────┼───┤
│三  │內政部警政署國道公路警察局│移送受理機關聯、處理後迴覆原移│      │
│    │公警局交字第Ｚ六○三一七六│送機關聯、存查聯影本見同右函附│      │
│    │八七號舉發通知單（一式四聯│資料                          │      │
│    │，被通知人收執聯、移送受理│                              │      │
│    │機關聯、處理後迴覆原移送機│                              │      │
│    │關聯、存查聯）上收受通知聯│                              │      │
│    │者簽章欄偽造「吳宗政」署押│                              │      │
│    │各一枚                    │                              │      │
├──┼─────────────┼───────────────┼───┤
│四  │內政部警政署國道公路警察局│移送受理機關聯、處理後迴覆原移│      │
│    │公警局交字第Ｚ六○三一七六│送機關聯、存查聯影本見同右函附│      │
│    │八八號舉發通知單（一式四聯│資料                          │      │
│    │，被通知人收執聯、移送受理│                              │      │
│    │機關聯、處理後迴覆原移送機│                              │      │
│    │關聯、存查聯）上收受通知聯│                              │      │
│    │者簽章欄偽造「吳宗政」署押│                              │      │
│    │各一枚                    │                              │      │
├──┼─────────────┼───────────────┼───┤
│五  │九十二年七月十五日上午十一│第一份正本見臺灣臺北地方法院│      │
│    │時許製作之警詢筆錄（一式二│  檢察署九十二年度偵字第一九二│      │
│    │份，使用複寫紙，受訊問人在│  七三號卷宗第五頁（署押三枚、│      │
│    │第一份筆錄上簽名將轉印至下│  指印九枚）                  │      │
│    │一份筆錄），偽造「吳宗政」│第二份影本見本院卷附內政部警│      │
│    │署押六枚、指印二十枚      │  政署國道公路警察局第六警察隊│      │
│    │                          │  九十三年三月十五日函附資料（│      │
│    │                          │  署押三枚、指印十一枚）      │      │
├──┼─────────────┼───────────────┼───┤
│六  │國道公路警察局逮捕通知單上│正本見臺灣臺北地方法院檢察署九│      │
│    │偽造之「吳宗政」署押一枚、│十二年度偵字第一九二七三號卷第│      │
│    │指印一枚                  │一九頁                        │      │
├──┼─────────────┼───────────────┼───┤
│七  │國道公路警察局逮捕通知親屬│正本見同右偵查卷第二○頁      │檢察官│
│    │單上偽造之「吳宗政」指印一│                              │起訴書│
│    │枚                        │                              │漏載此│
│    │                          │                              │部分  │
├──┼─────────────┼───────────────┼───┤
│八  │置放警詢筆錄錄音帶之證物袋│正本見同右偵查卷第二五頁後證物│檢察官│
│    │背面封口處偽造「吳宗政」署│袋上                          │起訴書│
│    │押一枚、指印一枚          │                              │漏載此│
│    │                          │                              │部分  │
├──┼─────────────┼───────────────┼───┤
│九  │九十二年七月十五日下午五時│正本見臺灣臺北地方法院檢察署九│      │
│    │許移送檢察官複訊製作之訊問│十二年度核退字第一八八八號第六│      │
│    │筆錄上偽造「吳宗政」署押一│頁                            │      │
│    │枚（該筆錄製作時間誤繕為九│                              │      │
│    │十二年七月十四日）        │                              │      │
└──┴─────────────┴───────────────┴───┘
